【裁判字號】    99,抗,1211
【裁判日期】    990903
【裁判案由】    假扣押
【裁判全文】
臺灣高等法院民事裁定                  99年度抗字第1211號
抗  告  人  英屬開曼群島商矽力杰股份有限公司
            即SILERGY.
兼  法  定
代  理  人  乙○
共同代理人  蕭富山律師
            陳羽筠律師
相  對  人  美商茂力科技股份有限公司
            即Monolit.
訴訟及非訴
訟  代理人  甲○○
代  理  人  黃章典律師
            呂  光律師
            黃紫旻律師
上列當事人間聲請假扣押事件，抗告人對於中華民國99年5月25
日臺灣臺北地方法院99年度裁全字第1716號裁定提起抗告，本院
裁定如下：
    主  文
抗告駁回。
抗告訴訟費用由抗告人負擔。
    理  由
一、相對人於原法院聲請意旨以：伊公司為依我國公司法第4條
    規定，經認許在我國境內營業之美國公司，就電源供應器與
    電壓調節器等產品之研究、發明，在技術上居於領先地位，
    所研發之「DC/DC交換模式電壓調節器上之實施方法及短電
    路電流棘輪效應裝置」發明技術，已獲經濟部智慧財產局第
    I301686號發明專利（下稱I301686號專利）。抗告人英屬開
    曼群島商矽力杰股份有限公司（下稱矽力杰公司）未經伊公
    司同意或授權，竟圖不法之利益，利用I301686號專利技術
    ，非法設計、製造及自行或委由代理商販賣型號為「SY8033
    」、「SY8082」、「SY8083」「SY8101B」、「SY8132」及
    「SY8133」等6件積體電路產品（下稱系爭產品），復委託
    其代理經銷商品佳股份有限公司及昊林達電子科技股份有限
    公司販售。抗告人矽力杰公司已量產系爭產品，其中「SY80
    33」產品已提供我國相關生產筆記型電腦之代工廠商測試使
    用，並於今年4月間量產販售，該筆記型電腦將於近期大量
    上市。伊公司將系爭產品送請國立雲林科技大學鑑定，結果
    認系爭產品之設計及整體裝置功效，均已落入I301686號專
    利申請專利範圍第14項，侵害伊公司之專利權，依專利法第
    84條第1項規定，抗告人矽力杰公司應對伊公司所受之損害
    負賠償責任。抗告人乙○為抗告人矽力杰公司之負責人，依
    公司法第23條第2項規定，應與矽力杰公司負連帶損害賠償
    責任。抗告人矽力杰公司處於市場瞬息萬變、競爭激烈之高
    科技產業界，財務狀況可能一夕轉盈為虧，因非公開發行公
    司，臨訟可輕易脫產，又係僑外資持股，於西元2009年2月
    始於我國核准報備，未正式記載「中華民國境內營運資金」
    ，且僅負責處理在我國境內客戶之簽訂契約、報價、投標、
    採購等事宜，在我國境內之資產有限且極易變動，復於經核
    准報備1年，即已更換公司登記地址，可能隨時再任意更換
    公司地址或處分資產，規避伊公司之追索。近來業界盛傳抗
    告人矽力杰公司財務狀況未見起色，將來無資產供執行之機
    會甚大，抗告人乙○易得知公司內部消息，為規避責任，恐
    將其個人資產匯往境外及隱匿財產，致有日後不能強制執行
    或甚難執行之虞。為此，願供擔保以代釋明，請准就抗告人
    之財產在新臺幣（下同）180萬元之範圍內為假扣押等語。
二、原法院以：相對人就其所主張之請求及假扣押之原因，除已
    提出專利侵害鑑定報告書外，復據陳明願供擔保以補釋明之
    不足，所請假扣押核無不合，爰裁定相對人以60萬元或同面
    額之國泰商業銀行建國分行無記名可轉讓定期存單為抗告人
    供擔保後，得對抗告人之財產在180萬元之範圍內為假扣押
    。
三、抗告意旨略以：(一)抗告人矽力杰公司係依外國法成立之外國
    公司，未經我國主管機關認許，僅係核准報備，是否具當事
    人能力，不無疑義。(二)相對人係以專利侵害鑑定報告書，資
    為抗告人侵害其專利權之依據，然該鑑定機構未實際鑑定系
    爭產品，所出具之專利侵害鑑定報告書虛偽不實。而專利侵
    害屬侵權行為之一環，侵權行為係以過失責任主義為原則，
    於專利侵害事件，專利權人應舉證證明被控侵權行為人有故
    意或過失，相對人就此未舉證證明，就抗告人乙○有何違反
    法令之行為，亦未盡釋明之責。(三)相對人就假扣押之原因，
    所泛指上開各情，均未提出可使法院相信其主張為真實之證
    據，與假扣押之要件未合云云。
四、按「未經認許其成立之外國法人，雖不能認其為法人，然仍
    不失為非法人之團體，苟該非法人團體設有代表人或管理人
    者，依民事訴訟法第40條第3項規定，自有當事人能力。至
    其在臺灣是否設有事務所或營業所則非所問」（最高法院50
    年臺上字第1898號判例意旨參照）。又非法人之團體，設有
    代表人或管理人者，有當事人能力，為民事訴訟法第40條第
    3項所明定。查抗告人矽力杰公司係依外國法令成立之外國
    公司，於我國境內有抗告人乙○擔任訴訟及非訟代理人，復
    設有辦事處於「臺北縣新店市○○街6號5樓」，此有公司基
    本資料查詢（明細）可憑（原法院卷第15頁），揆諸上揭說
    明，應認抗告人矽力杰公司有當事人能力。此部分之抗告意
    旨，尚有誤會。
五、次按債權人就金錢請求或得易為金錢請求之請求，欲保全強
    制執行者，得聲請假扣押；假扣押，非有日後不能強制執行
    或甚難執行之虞者，不得為之；請求及假扣押之原因，應釋
    明之；前項釋明如有不足，而債權人陳明願供擔保或法院認
    為適當者，法院得定相當之擔保，命供擔保後為假扣押，民
    事訴訟法第522條第1項、第523條第1項及第526條第1項、第
    2項分別定有明文。又所謂假扣押之原因，即債務人有日後
    不能強制執行或甚難執行之虞或應在外國為強制執行者，如
    ：債務人浪費財產、增加負擔、或就其財產為不利益之處分
    ，將達於無資力之狀態、或移住遠地、逃匿無蹤或隱匿財產
    等情形屬之。而所謂釋明，係指當事人提出證據，使法院就
    其主張之事實，得生薄弱之心證，信其大概如此，或得到大
    致為正當之心證，即為已足（最高法院95年度臺抗字第386
    號、96年度臺抗字第849號、98年度臺抗字第807號裁定意旨
    參照）。另假扣押為保全程序，並非確定私權之訴訟程序，
    苟合於上開假扣押之要件，經債權人釋明假扣押之原因存在
    ，法院即得為准許假扣押之裁定；至於債權人之本案債權於
    實體上是否正當，屬本案應審酌之範疇，非於假扣押保全程
    序中所得審認。經查：
  (一)相對人就其所為假扣押之金錢請求，業據提出中華民國專利
    證書發明第I301686號、臺灣臺北地方法院所屬民間公證人
    信義聯合事務所公證書正本、國立雲林科技大學科技法律研
    究所專利侵害鑑定報告書等為證（原法院卷第13、17-66、7
    1-453頁），堪認相對人與抗告人矽力杰公司間有因專利權
    侵害爭議而產生糾紛，並可能因侵權行為衍生損害賠償之訴
    訟。而抗告人乙○係抗告人矽力杰公司之負責人，依公司法
    第23條第2項規定，應就抗告人矽力杰公司之侵權行為負連
    帶損害賠償責任。至於抗告人是否確有侵害相對人之專利權
    ，及相對人提出之專利侵害鑑定報告書是否可採，均屬實體
    爭執之事項，尚待訴訟予以認定。相對人就兩造間專利權之
    侵害有所爭執，即關於本件假扣押之請求，已足使法院產生
    大概如此之心證，應認相對人已有相當之釋明。
  (二)關於假扣押之原因，即本件有何日後不能強制執行或甚難執
    行之虞，相對人主張抗告人矽力杰公司處競爭激烈之高科技
    產業界，非公開發行公司，且係外僑持股，於西元2009年2
    月始於我國核准報備，未正式記載「中華民國境內營運資金
    」，並僅負責處理在中華民國境內客戶之簽訂契約、報價、
    投標、採購等事宜，並於核准報備未久即任意變換公司地址
    等情，業據提出公司基本資料查詢（明細）、公開資訊觀測
    站查詢結果、經濟部商業司99年3月2日之公司登記資料及變
    更登記事項表為證（原法院卷第15、454、457頁），可見抗
    告人矽力杰公司屬高度競爭且高淘汰率之高風險產業，且由
    外僑持股，於我國境內無固定之財產可供執行，縱日後相對
    人獲得勝訴判決，亦可能需向外國為執行；另抗告人乙○係
    抗告人矽力杰公司之負責人，極易變動或任意將其資產移往
    境外，加諸專利權涉訟之案件複雜，非耗時不易審結，損害
    範圍可能日益擴大，增加日後執行之困難，自堪認相對人已
    釋明抗告人將成為無資力之情形，足使法院得其薄弱之心證
    。再者，相對人復陳明願供擔保以補釋明之不足。
六、從而，原法院准相對人假扣押之聲請，核無不合。抗告意旨
    指摘原裁定不當，求予廢棄，為無理由，應予駁回。
七、據上論結，本件抗告為無理由，爰裁定如主文。
中    華    民    國    99    年    9     月    3     日
                    民事第十三庭
                        審判長法  官    林金村
                              法  官    陳秀貞
                              法  官    王麗莉
正本係照原本作成。
本裁定除以適用法規顯有錯誤為理由外，不得再抗告。如提起再
抗告，應於收受後10日內委任律師為代理人向本院提出再抗告狀
。並繳納再抗告費新台幣１千元。
中    華    民    國    99    年    9     月    3     日
                              書記官    余姿慧

司法院資訊處製作；財團法人民間司法改革基金會備份。
